【裁判字號】    98,交上易,164
【裁判日期】    980813
【裁判案由】    過失傷害
【裁判全文】
臺灣高等法院刑事判決               98年度交上易字第164號
上  訴  人  臺灣臺北地方法院檢察署檢察官
被      告  甲○○
上列上訴人因被告過失傷害案件，不服臺灣臺北地方法院97年度
交易字第677號，中華民國98年4月17日第一審判決（起訴案號：
臺灣臺北地方法院檢察署97年度偵緝字第1429號），提起上訴，
本院判決如下：
    主  文
原判決撤銷。
甲○○犯過失傷害罪，處拘役參拾日，如易科罰金，以新臺幣壹
仟元折算壹日。
    事  實
一、甲○○於民國96年9月25日22時30分許，無照駕駛林仲凱所
    有車牌號碼5A-2315號自用小客車沿臺北市○○○路○段187
    巷東往西方向行駛，行經該路與臺北市○○○路○段147巷口
    時，理應注意駕駛人駕駛汽車時左方車應讓右方車先行，並
    應注意車前方向，而當時為天晴夜間有照明且無障礙之情形
    ，又無不能注意之情事，竟疏未注意，撞及自臺北市○○○
    路○段147巷北往南方向行駛至前開路口由乙○○駕駛之車牌
    號碼326-EK號營業小客車（搭載乘客史長輝受傷未提告訴）
    ，致乙○○受有胸口疼痛並挫傷之傷害。員警據報前往現場
    處理時，甲○○當場自首承認為肇事人，並願意接受法院之
    裁判。
二、案經乙○○訴由臺北市政府警察局大安分局臺灣臺北地方法
    院檢察署檢察官偵查起訴。
    理  由
一、證據能力之判斷：
    查告訴人乙○○於警詢中之指訴及偵查中之具結證述，及證
    人史長輝於警詢中之陳述或偵查中之證述，雖均屬被告以外
    之人於審判外之陳述，惟被告於原審審理中已同意作為證據
    ，顯已放棄行使詰問權，而本院審酌該陳述作成時情況，並
    無違法或不當之處，適為本案證據，依刑事訴訟法第159條
    之5第2項規定，應具證據能力。至其餘認定本案犯罪事實之
    非供述證據，查無違反法定程序取得之情，依同法第158條
    之4規定反面解釋，亦具證據能力。
二、上揭犯罪事實，業據被告甲○○於原審及本院審理時坦承不
    諱（見原審卷(二) 第73頁反面、本院卷第36頁），核與證
    人即告訴人乙○○於警詢中之指訴及偵查中之具結證述（97
    年度偵緝字第1429號卷第43至44頁），及證人史長輝於警詢
    中之證述及偵查中之證述（見97年度偵字第2534號卷第8頁
    、第44頁18至19頁）之情節相符，並有車籍查詢基本資料詳
    細畫面、道路交通事故現場圖、臺北市政府警察局大安分局
    交通分隊道路交通事故補充資料表、交通事故談話紀錄表、
    道路交通事故調查報告表（一）、（二），及現場照片影本
    6張等在卷為證（97年度偵字第2534號卷第11、13至24頁）
    。另告訴人受有胸口疼痛並挫傷之傷害，亦有臺北市立聯合
    醫院忠孝院區之診斷證明書在卷為憑（97年度偵字第2534卷
    第12頁）。足見被告上開任意性自白確與事實相符，應堪採
    信。
三、按汽車行駛至無號誌或號誌故障而無交通指揮人員指揮之交
    岔路口，支線道車應暫停讓幹線道車先行。未設標誌、標線
    或號誌劃分幹、支線道者，少線道車應暫停讓多線道先行；
    車道數相同時，轉彎車應暫停讓直行車先行；同為直行車或
    轉彎車者，左方車應暫停讓右方車先行，道路交通安全規則
    第102條第1項第2款定有明文。經查，被告為汽車駕駛人，
    於上揭時、地駕駛上開車輛行經上開路口時，自應遵守前揭
    規定，注意左方車應讓右方車先行，並應注意車前方向，而
    在事故發生路段係市區道路之巷口，屬鋪設柏油、無障礙物
    、乾燥、無缺陷之路面，且當時視距良好等情況下，竟疏未
    注意，違反前揭規定，左方車未讓右方車先行，進而未注意
    車前狀況，被告所駕駛之上開汽車遂因閃避不及撞擊告訴人
    ，是被告之行為顯有過失。臺北市交通事件裁決所97年9月9
    日北市裁鑑字第09740408800號函及所附之台北市車輛行車
    事故鑑定委員會鑑定意見書（97年度偵緝字第1429號卷第38
    至41頁) 亦同此認定。其次，告訴人所受之傷害係因本件交
    通事故所致，被告之過失行為與告訴人之傷害間，具有相當
    因果關係甚明，故被告自應就其過失行為負責。從而，本件
    事證明確，被告所犯過失傷害犯行，洵堪認定，應予依法論
    處。
四、核被告所為，係犯刑法第284條第1項規定之過失傷害罪。又
    道路交通管理處罰條例第86條第1項規定：汽車駕駛人，無
    駕駛執照駕車、酒醉駕車、吸食毒品或迷幻藥駕車、行駛人
    行道或行經行人穿越道不依規定讓行人優先通行，因而致人
    受傷或死亡，依法應負刑事責任者，加重其刑至二分之一。
    被告係無照駕駛，業據其自白不諱，應依法加重其刑。又被
    告於未有任何偵查犯罪職權之公務員知悉其上開犯行前，即
    留在現場等候，並於臺北市政府警察局大安分局員警前往現
    場處理時，不逃避裁判而當場向警員自首，承認其為肇事之
    人，並接受偵訊，此有道路交通事故肇事人自首情形紀錄表
    1紙附卷可參（見97年度偵字第2534號卷第19頁），顯見被
    告於被發覺前已向該管公務員申述犯罪事實，而不逃避裁判
    ，已合於刑法第62條前段所定對於未發覺之犯罪自首而接受
    裁判之要件，應依該條規定減輕其刑，並先加後減之。檢察
    官上訴意旨雖稱：本案發生後，被告於偵查中及原審均經通
    緝始到案，一再逃避司法，難認其有坦然接受裁判之意思云
    云，惟據被告辯稱：我真的沒有收到傳票，我都一直更換地
    址，但有向地院打電話告知，我的電話門號也都沒有改變等
    語 (本院卷第35頁) 。查被告戶籍設於高雄縣杉林鄉○○村
    ○○路24巷23號，有其個人基本資料查詢乙份可佐。又其肇
    事時所陳地址為台北縣新店市○○路237號5樓，檢察官向上
    開戶籍地送達，經載明係「空屋」，向上開台北縣新店市○
    ○路237號5樓送達，則為寄存送達，經檢察官囑託拘提未獲
    ，其於通緝到案時即供稱：我未收到通知等語 (偵緝卷第18
    頁) 。嗣原審向上開二址送達，均寄存送達，經原審通緝，
    於警詢供稱：我沒有收到通知，是警方通知自行到案，當時
    居所為台北市中山區○○○路○段66號11樓之10等語，顯見
    被告確實係因居所遷移至未收到傳票，本院準備程序，被告
    未到庭，經書記官打其警詢所留電話，回稱：沒有收到傳票
    ，現又搬離上開新生北路居所，並於審判期日到庭接受審判
    ，顯見被告並未居住戶籍地，而其台北居所係承租的，經常
    變換，且隻身一人常不在家，致不易收到傳票，但其先前所
    留電話則保持不變，可輕易連絡上，並於收到通知後隨即到
    庭，從而，尚難逕認其為不願意接受裁判。
五、原審據以論罪科刑，固非無見，惟被告係無照駕駛，原審未
    依法加重其刑，自有違誤。檢察官上訴，執此請求撤銷改判
    ，核有理由，自應由本院將原判決撤銷改判。爰審酌被告先
    前並無犯罪紀錄，有本院被告前案紀錄表附卷可參，素行尚
    稱良好，其本案過失情節，致告訴人受有上開傷害，尚屬輕
    微，惟迄今因就告訴人車損賠償問題無共識而未能達成和解
    ，再兼衡被告犯後坦承犯行，應有悔意等一切情狀，量處如
    主文所示之刑，並諭知易科罰金之折算標準，以示懲儆。
六、據上論斷，應依刑事訴訟法第369條第1項前段、第364條、
    第299條第1項前段，刑法第284條第1項、第62條、第41條第
    1項前段，刑法施行法第1條之1，道路交通處罰條例第86條
    第1項，判決如主文。
本案經檢察官侯千姬到庭執行職務。
中    華    民    國    98    年    8     月    13    日
                  刑事第十七庭  審判長法  官  趙功恆
                                      法  官  高明哲
                                      法  官  陳世宗
以上正本證明與原本無異。
不得上訴。
                                      書記官  魏汝萍
中    華    民    國    98    年    8     月    13    日
附錄：本案論罪科刑法條全文
刑法第284條
因過失傷害人者，處 6 月以下有期徒刑、拘役或 5 百元以下罰
金，致重傷者，處1年以下有期徒刑、拘役或5百元以下罰金。
從事業務之人，因業務上之過失傷害人者，處 1 年以下有期徒刑
、拘役或1 千元以下罰金，致重傷者，處 3 年以下有期徒刑、
拘役或2千元以下罰金。


司法院資訊處製作；財團法人民間司法改革基金會備份。
